臺灣板橋地方法院刑事判決　　　　　　　96年度訴字第2401號
公　訴　人　臺灣板橋地方法院檢察署檢察官
被　　　告　乙○○
選任辯護人　林正忠律師
上列被告因殺人未遂案件，經檢察官提起公訴（96年度偵字第12
407號），本院判決如下：
    主  文
乙○○殺人未遂，處有期徒刑捌年。
    事  實
一、乙○○前因妨害自由案件，經臺灣臺北地方法院95年度易字
    第2482號判處有期徒刑6 月，如易科罰金以新臺幣1 千元折
    算1 日，緩刑4 年，經臺灣高等法院以95年度上易字第2615
    號駁回上訴確定（於本案不構成累犯）。距猶不知悛悔，乙
    ○○與丁美惠前為男女朋友，乙○○於民國96年5 月30日6
    時30分許至臺北縣板橋市○○路○段153 巷8 號 (起訴書誤
    載為6 號）5 樓丁美惠之住處附近巷口，發現1 名男子騎乘
    機車搭載丁美惠返回上址住處，該2 人並進入屋內停留，乙
    ○○遂躲藏在上址屋外5 樓頂樓樓梯間，1 小時後該名男子
    始行離去。乙○○因而懷疑丁美惠另結新歡，心生不滿，即
    下樓質問丁美惠是否帶男人回家做愛，丁美惠便稱：「就是
    跟別的男人做也不跟你做愛」等語，詎乙○○惱羞成怒，先
    拉扯丁美惠之頭髮，丁美惠亦以腳踢乙○○下體，拉扯過程
    中乙○○遭推倒在樓梯間，竟萌生殺人之犯意，明知頭部乃
    人體重要且脆弱之部位，倘以石頭重擊極易致生死亡結果，
    仍至上址5 樓樓頂撿拾起1 塊重達5.7 公斤（長23公分、寬
    16公分、高7 公分）之石頭後，旋下樓至5 樓樓梯口，先將
    石塊用力擲向坐在該處之丁美惠頭部，丁美惠見狀立即拍打
    5 樓對門6 號住戶丙○○之大門及按門鈴求救，乙○○則再
    度拾起落在地上之石頭朝丁美惠頭部用力敲擊，致丁美惠跌
    落在4、5樓樓梯間，乙○○復拾起石頭追下樓接續朝丁美惠
    之頭部猛烈敲擊多次，使其口吐鮮血無反應為止，致丁美惠
    受有頭部嚴重損傷合併硬腦膜下出血、頭皮多處撕裂傷合併
    低血容量休克及右手撕裂傷之傷害。嗣經鄰居於同日7時51
    分報警後，經警到場將丁美惠緊急送往亞東紀念醫院進行急
    救治療，始倖免於死。乙○○則於同日7 時54分許，在有偵
    查犯罪職權之司法警察機關尚不知何人為犯罪行為人之前，
    至臺北縣政府警察局板橋分局大觀派出所自首而接受裁判，
    並帶同警方至上址扣得供乙○○犯本罪所用沾有血跡之石頭
    1 塊、乙○○所有之血衣及黑色長褲各1件。
二、案經丁美惠之父甲○○訴由臺北縣政府警察局板橋分局報告
    臺灣板橋地方法院檢察署檢察官偵查起訴。
    理  由
一、訊據被告乙○○對於前揭時、地持石頭敲擊被害人丁美惠頭
    部致其成傷之事實，坦承不諱。辯護人則辯以被告當時係因
    受被害人嘲笑、譏諷，一時氣憤喪失理智方為本件犯行，被
    告當時僅是想教訓被害人，僅有傷害並無殺人之不法犯意，
    事後並主動至派出所自首，請求員警派救護車前往救助被害
    人，足證其並無殺人之意云云。經查：
（一）被告乙○○於96年5月30日7時50分許在臺北縣板橋市○○
      路○段153巷8號4、5樓樓梯間，以1塊重達5.7公斤（長23
      公分、寬16公分、高7 公分）之石頭，在丁美惠向鄰居求
      救後，接續朝丁美惠之頭部猛烈敲擊5 次以上，使其口吐
      鮮血無反應為止，致丁美惠受有頭部嚴重損傷合併硬腦膜
      下出血、頭皮多處撕裂傷合併低血容量休克及右手撕裂傷
      之傷害，嗣經鄰居於同日7 時51分報警後，經警到場將丁
      美惠緊急送往亞東紀念醫院進行急救治療，始倖免於死等
      情，業據被告自承明確，核與證人丙○○、丁○○之證述
      情節合致，復有扣案沾有血跡之石頭1 塊、血衣1 件，及
      卷附照片34幀可為佐據。又丁美惠因被告上開行為受有頭
      部嚴重損傷合併硬腦膜下出血、頭皮多處撕裂傷合併低血
      容量休克及右手撕裂傷之傷害，且有生命危險，死亡率約
      8 成之事實，業據甲○○證述甚明，並有卷附財團法人亞
      東紀念醫院96年5 月30日診字第0960023631號診斷證明書
      、病危通知單各1 紙可稽。
（二）又按殺人未遂與傷害之區別，應以加害人有無殺意為斷；
      至其殺意之有無，雖不以兇器之種類及傷痕之多少等，為
      絕對之認定標準，但加害人下手之部位、用力之程度，仍
      非不可藉為判斷有無殺意之心證依據。本院基於下述可察
      知之客觀情狀，認定被告行為時其主觀上係基於殺人之犯
      意而為之：
   （1）扣案被告持以攻擊被害人所使用之工具係大型石塊（長
        23公分、寬16公分、高7公分），質地堅硬，且重達5.7
        公斤，執此硬物以攻擊任何人頭部皆具強大殺傷力，被
        告擇此殺傷力強大之硬物攻擊被害人頭部，顯具有使之
        造成生命、身體嚴重後果之目的。
   （2）又被告係以石頭敲擊被害人之頭部，查人體頭部係人之
        生命中樞，內有主司運動、感覺、記憶、動作協調等功
        能之大腦、小腦及調節血壓、呼吸等重要功能之腦幹等
        重要器官，構造甚為脆弱，且不堪外力重擊，倘受硬物
        敲擊，極易造成大量出血致死亡結果之危險，乃客觀一
        般人經驗上皆知之事。且被告自承：「我都是攻擊丁美
        惠的頭部，我記得5 下以上（實際次數我記不清楚了）
        」、「我將石頭雙手拿在手上用力往丁美惠後腦及頭頂
        等頭部部位敲打」等語（見臺灣板橋地方法院檢察署96
        年度偵字第12407號卷第9、10頁警詢筆錄）。足認被告
        當時係針對被害人之頭部，予以集中性之多次用力敲擊
        ，而被告更因用力過猛，造成自己兩隻手之手指嚴重開
        放性骨折並流血（見同上偵卷第7 頁警詢筆錄、亞東紀
        念醫院手術同意書、臺北縣立醫院診斷證明書各1 紙參
        照）。且據證人丙○○之證言及卷附現場照片，可知被
        告當時下手極重，被害人之血跡才會飛濺到證人臉上，
        並流滿整個樓梯間（見本院96年9月13日審判筆錄第5頁
        、同上偵卷第35~43頁）。
   （3）且被告在攻擊被害人數下使其跌落4 、5 樓間，倒臥樓
        梯階梯後，非但未停手，反再拾起石頭追下樓又猛力朝
        被害人頭部敲擊（見同上偵卷第8 頁警詢筆錄），由被
        告攻擊所採取之上述動作，顯有不欲讓被害人防備及逃
        脫，以造成更大傷亡結果之意思。
   （4）另由被害人所受之傷勢觀之，其遭被告持石頭敲擊後，
        受有頭部嚴重損傷合併硬腦膜下出血、頭皮多處撕裂傷
        合併低血容量休克及右手撕裂傷之傷害，經緊急送亞東
        紀念醫院救治，於96年5 月30日8 時20分急診入院時，
        已呈病情危急，有生命危險跡象，同日施行撕裂傷縫合
        術、顱骨切除術及顱內壓監測器置入術，再轉送加護病
        房，96年6 月15日施行氣管切開術，96年7 月3 日施行
        腦室至腹膜引流管置入術，96年8 月9 日出院，現仍意
        識不清，需專人長期照護，此有該院96年5 月30日診字
        第0960023631號、96年7月18日診字第7719號、96年8月
        9日診字第0960029163號診斷證明書3紙及出院病歷摘要
        1 份在卷可考。就上述傷勢及急救過程以觀，被害人因
        被告持石頭敲擊頭部所受之傷害至俱，甚已達死亡率約
        8成之程度（亞東紀念醫院病危通知單1紙參照），茍非
        經人緊急送醫施以手術治療，顯足以造成死亡之結果。
   （5）末按被告於警詢中亦自承知道這樣的攻擊會造成被害人
        死亡之結果等語（見同上偵卷第9 頁警詢筆錄），於本
        院準備程序及審理中亦就檢察官起訴殺人未遂之犯行自
        承無訛（見本院96年7 月10日準備程序筆錄、96年8 月
        15日及96年9 月13日審判筆錄）。
   （6）綜上，由被告持以行兇之工具、攻擊時所採取之動作、
        被害人之傷勢與急救、及被告於警詢、偵查及本院審理
        中之供述等事證相互以參，已足認定被告係因被害人出
        言譏諷、求救，遂憤而萌生殺人之犯意為本件犯行之事
        實。辯護意旨所為各項置辯，委無可採，本件綜合上開
        事證，被告殺人未遂之犯行已堪認定，應予依法論科。
三、核被告所為，係犯刑法第271條第2項、第1項之殺人未遂罪
    。被告已著手殺人行為之實行，未生被害人死亡之結果，為
    未遂犯，爰依刑法第25條第2 項規定，按既遂犯之刑度減輕
    其刑。又被告係在有偵查犯罪職權之司法警察機關尚不知何
    人為犯罪行為人之前，即自行到案陳明犯行而接受裁判，此
    有卷附臺北縣政府警察局板橋分局96年5 月30日北縣警板刑
    字第00960021556 號刑事案件報告書之記載、被告及證人丙
    ○○96年5 月30日警詢筆錄可據，符合自首要件，堪認其尚
    未泯滅人性，猶有悔意，爰依刑法第62條前段規定減輕其刑
    ，並遞減之。爰審酌被告犯後雖坦承犯行，惟僅因細故即萌
    生殺意，而痛下殺手，犯罪之動機、目的可訾，所用石頭持
    以多次猛力敲擊被害人頭部之手段極其殘忍，雖因急救得宜
    被害人幸未發生死亡結果，然已造成重大難以回復之傷害，
    其行為之危險與造成被害人之損害甚鉅，尤見被告惡性匪淺
    ，自不宜輕縱，並其犯後迄今尚未能與被害人達成民事和解
    之情形等一切情狀，量處如主文所示之刑。至扣案之血衣及
    黑色長褲各1 件，雖為被告行兇時所穿著之衣物，惟並非用
    以供犯罪所用之物；另被告行兇所用之石頭1 塊，乃其至臺
    北縣板橋市○○路○段153 巷8 號五樓被害人住處頂樓所撿
    拾而來之物，並無證據證明係被告所有，且亦無沒收之必要
    ，均不予宣告沒收，附此敘明。
據上論斷，應依刑事訴訟法第299條第1項前段，刑法第271條第2
項、第1 項、第25條第2 項、第62條前段，判決如主文。
本案經檢察官藍海凝到庭執行職務。
中　　華　　民　　國　　96　　年　　10　　月　　11　　日
                  刑事第七庭審判長法　官  胡堅勤
                                  法　官　吳佳穎
                                  法　官　李君豪
上列正本證明與原本無異。
如不服本判決，應於判決送達後10日內敘明上訴理由，向本院提
出上訴狀（應附繕本），上訴於臺灣高等法院。
                                  書記官  林文達
中　　華　　民　　國　　96　　年　　10　　月　　11　　日
附錄本案論罪科刑法條全文：
刑法第271條
殺人者，處死刑、無期徒刑或10年以上有期徒刑。
前項之未遂犯罰之。
預備犯第1項之罪者，處2年以下有期徒刑。
